臺灣臺中地方法院刑事判決　　　　　　　 94年度易字第994號
公　訴　人　臺灣臺中地方法院檢察署檢察官
被　　　告　丙○○
上列被告因詐欺案件，經檢察官提起公訴（九十四年度偵字第八
七九號），被告於準備程序中就被訴事實為有罪之陳述，本院合
議庭裁定由受命法官獨任進行簡式審判程序，本院判決如下：
    主  文
丙○○幫助共同連續意圖為自己不法之所有，以詐術使人將本人
之物交付，處有期徒刑參月，如易科罰金，以參佰元折算壹日。
    事  實
一、丙○○可預見其交付自己之金融帳戶予他人使用，他人可能
    以該金融帳戶遂行財產上犯罪之目的，且取得他人存摺之目
    的，在於收取贓物及掩飾犯行不易遭人追查，竟不顧他人所
    可能遭害之危險，仍以縱若有人持以犯罪亦不違反其本意之
    幫助他人詐欺取財之不確定犯罪故意，於民國九十二年十二
    月二十六日至九十三年一月九日間之某日，在不詳處所，將
    其所有於九十二年十二月二十六日，在台中市○○路○段八
    十一號華南商業銀行水湳分行所開設之第00000000
    00000號帳戶之存摺及提款卡，提供予年籍不詳之某成
    年女子所共組之詐騙集團使用。嗣該詐騙集團成員取得丙○○上開銀行帳戶後，即共同基於意圖為自己不法所有之概括
    犯意聯絡，連續為下列詐騙行為：（一）於九十三年一月九
    日上午十時七分許，上開詐騙集團之某不詳女子撥打丁○○
    0000000000號行動電話，自稱係「小芬」，表示
    其有困難需向丁○○借款，致丁○○誤認係其友人林筱芬向
    其借款，乃依該名女子之指示，於同日中午十二時三十九分
    許，在桃園縣楊梅鎮之慶豐銀行匯款新台幣（下同）一萬元
    至丙○○上開銀行帳戶內。嗣丁○○向其友人林筱芬催討借
    款時，始知受騙。（二）於九十三年二月六日下午三時十五
    分，上開詐騙集團之某不詳女子撥打邱素貞0000000
    000號行動電話，要邱素貞猜猜伊是誰，邱素貞猜說是否
    為「阿ＭＡＹ」，該女子隨即稱是，該女子並以經濟困難為
    由，向邱素貞借款，致邱素貞誤認該女子係其友人「阿ＭＡ
    Ｙ」，而依該名女子之指示，於同日下午四時十九分許，在
    桃園市之新竹國際商業銀行匯款六萬元至丙○○上開銀行帳
    戶內，嗣邱素貞始知受騙。
二、案經丁○○、乙○○訴由臺中市警察局第五分局報請臺灣臺
    中地方法院檢察署檢察官偵查起訴。
    理  由
一、前揭事實，業據被告丙○○於本院簡式審判程序審理時坦承
    不諱，核與被害人丁○○、乙○○於警詢時指述情節相符，
    並有被告上開華南商業銀行水湳分行0000000000
    000號帳戶之開戶申請書及該帳戶之存款往來明細表附卷
    可稽，復有慶豐銀行自動櫃員機交易明細表、新竹國際商業
    銀行自動櫃員機交易明細表各一紙在卷可資佐證，且由上開
    被告銀行帳戶交易明細表所載交易往來情形觀之，確與被害
    人丁○○、乙○○所匯入之款項相合。按，今日一般人至郵
    局或銀行開設帳戶並非難事，如非供犯罪之非法使用，衡諸
    常情，自無置自己名義帳戶不用，而取得他人帳戶使用之必
    要。且金融存款帳戶事關存戶個人財產權益之保障，其與存
    戶印鑑章結合，具高度專有性，除非本人或與本人親密關係
    者，難認有何理由可自由流通使用該存摺，一般人皆有妥為
    保管防阻他人任意使用之認識，縱因特殊情況偶有交付他人
    使用之需，亦必然深入瞭解用途後再行提供以使用，方符常
    情。而該等專有物品如落入不明人士手中，極易被利用為與
    財產有關之犯罪工具，此又係具備一般生活智識者皆能體察
    之常識；參以邇來詐欺者使用他人存摺作為指示被害人匯款
    工具之犯罪類型層出不窮，並廣經媒體披載，凡對社會動態
    尚非全然不予關注者均能知曉。在本件中，被告丙○○於交
    付其前開銀行帳戶予上開不詳年籍成年女子時，已是二十餘
    歲之成年人，心智已然成熟，亦具一般智識程度，對於上開
    各情自有認識，竟仍將自己前開銀行帳戶之存摺、提款卡，
    提供予姓名、年籍均不詳之成年女子使用，被告主觀上顯具
    有縱使該姓名不詳之成年人取得該存摺、提款卡後，持以作
    為詐欺取財之用，亦不違背其本意之不確定故意至明。然以
    被告僅係單純依該姓名年籍不詳之成年女子要求提供前開銀
    行之帳戶存摺、提款卡，並未參與詐騙被害人財物之構成要
    件行為，是主觀上僅係基於幫助他人詐欺取財之意思，亦屬
    無疑。綜上所陳，被告前開自白確與事實相符，堪予信採。
    本件事證明確，被告上開犯行洵堪認定。
二、按連續幫助與幫助連續係為不同之犯罪態樣，如基於概括犯
    意，多次幫助他人犯罪，為連續幫助，該幫助者有多次犯罪
    行為；如以一幫助行為，幫助他人連續犯罪，則為幫助連續
    ，就幫助犯而言，僅有一次犯罪行為；如幫助者以多次幫助
    行為幫助他人連續犯罪，則為連續幫助連續，該幫助犯及被
    幫助之正犯，均有多次之犯罪行為。查本案真實姓名、年籍
    不詳之成年女子及其所屬之詐騙集團之不詳成年成員，共同
    基於意圖為自己不法所有之概括犯意，以上述方式，先後使
    被害人丁○○、乙○○等人分別陷於錯誤因而交付本人之財
    物，是上開不詳姓真實名成年女子及其所屬詐騙集團之不詳
    姓名成年成員所為，係連續犯刑法第三百三十九條第一項之
    詐欺取財罪，且彼此間有犯意聯絡及行為分擔，俱為共同正
    犯。而被告丙○○將其開設之上開華南銀行水湳分行帳戶交
    予詐騙集團成員，供作渠等詐欺取財之用，係基於幫助他人
    詐欺取財之不確定故意，且所為係屬詐欺取財罪構成要件以
    外之行為。核被告丙○○所為，係犯刑法第三十條第一項、
    第三百三十九條第一項之幫助共同連續詐欺取財罪。被告幫
    助他人犯詐欺取財罪，為從犯，核其涉案情節遠不若正犯為
    重，爰依刑法第三十條第二項之規定，按正犯之刑減輕之。
    爰審酌被告恣意提供其所有之上開銀行存款帳戶，供他人非
    法使用，非但助長社會犯罪風氣，更導致犯罪偵查困難，且
    業已致使本件被害人分別受有前述損害，其行為殊屬不當，
    惟念及被告並未實際參與本件詐欺取財犯行，對於破壞社會
    治安之責難性，尚不若實際實施犯罪行為之正犯為重，暨被
    告犯後坦承犯行之態度等一切情狀，量處如主文所示之刑，
    並諭知易科罰金之折算標準。
三、據上論斷，應依刑事訴訟法第二百七十三條之一第一項、第
    二百九十九條第一項前段，刑法第三十條第一項、第二項、
    第三百三十九條第一項、第四十一條第一項前段，罰金罰鍰
    提高標準條例第一條前段、第二條，判決如主文。
本案經檢察官甲○○到庭執行職務。
中　　華　　民　　國　　94　　年　　 8　　月　　31　　日
                  刑事第九庭    法  官  曾佩琦
上正本證明與原本無異。
如不服本判決，應於送達後十日內向本院提出上訴狀（須附繕本
），上訴於臺灣高等法院臺中分院。
                                書記官  賴淵瀛
中　　華　　民　　國　　94　　年　　 8　　月　　31　　日
附錄本案論罪科刑法條：
【刑法第三百三十九條第一項】
  意圖為自己或第三人不法之所有，以詐術使人將本人或第三人
  之物交付者，處五年以下有期徒刑、拘役或科或併科一千元以
  下罰金。
